最高法院刑事判決　　　　　　　　　　　　　　　　九十一年度台非字第三○七號
　　上訴人　最高法院檢察署檢察總長
　　被　告　甲○○
右上訴人因被告偽造文書案件，對於台灣高雄地方法院中華民國九十一年五月十七日
第一審確定判決（九十一年度易字第一○三○號，起訴案號：台灣高雄地方法院檢察
署九十一年度偵字第一七二九號），認為違法，提起非常上訴，本院判決如左：
    主  文
原判決關於未宣告累犯罪刑違背法令部分撤銷。
    理  由
非常上訴理由稱：「按依法應於審判期日調查之證據，未予調查，致適用法令違誤而
顯然於判決有影響者，該項確定判決即屬判決違背法令。又受有期徒刑之執行完畢，
或受無期徒刑或有期徒刑一部之執行而赦免後，五年以內再犯有期徒刑以上之罪者，
為累犯，加重本刑至二分之一，刑法第四十七條定有明文。是被告有無受有期徒刑之
執行完畢，或受無期徒刑或有期徒刑一部之執行而赦免後，五年以內再犯有期徒刑以
上之罪之情形，係屬應否適用刑法第四十七條之基礎事實，依前開說明，如此項證據
未予調查，致適用法令錯誤，而顯然於判決有影響，該確定判決即屬判決違背法令。
本件被告前於民國（下同）七十八年間，因犯殺人等罪，經台灣高等法院台南分院判
處有期徒刑十三年確定，嗣經同法院依減刑條例以八十年聲減字第一二二七號裁定，
減為有期徒刑九年一月，並於八十七年十二月二十五日假釋期滿執行完畢。有台灣高
等法院被告全國前案紀錄表附於原卷第十三頁到第十九頁可稽。原確定判決認定被告
於九十年一月間某日，將拾獲之黃文哲所遺失之國民身分證及汽車駕駛執照各一枚，
意圖為自己不法所有予以侵占入己，並基於變造國民身分證及汽車駕駛執照之犯意，
於同年某月間，將該國民身分證及汽車駕駛執照黃文哲照片取下，換貼自己之照片，
足生損害於內政部及監理機關對證照核發管理之正確性及黃文哲。因認被告有偽造文
書之犯行，而科處其罪刑。惟被告既係於九十年間再犯本案之偽造文書罪，顯係於前
受有期徒刑之執行完畢，五年以內再犯本件之罪，自應成立累犯，依法加重其刑至二
分之一。乃原判決對於此項應於審判期日調查之證據，未予調查，致未適用刑法第四
十七條累犯規定，加重其刑，依首揭說明，其判決即屬違背法令。案經確定，爰依刑
事訴訟法第四百四十一條、第四百四十三條提起非常上訴，以資糾正」等語。
本院按判決不適用法則或適用不當者，為違背法令，刑事訴訟法第三百七十八條定有
明文。又依刑法第四十七條規定「受有期徒刑之執行完畢，或受無期徒刑或有期徒刑
一部之執行完畢而赧免後，五年以內再犯有期徒刑以上之罪為累犯，加重本刑至二分
之一。」本件原判決認定：被告於九十年一月間某日，在台南縣仁德鄉某處，拾獲黃
文哲所遺失之國民身分證及汽車駕駛執照各一枚，竟意圖為自己不法所有予以侵占入
己，嗣於同年某月間，將該國民身分證及汽車駕駛執照上之黃文哲照片取下，換貼上
自己照片予以變造，足生損害於黃文哲以及內政部及監理機關對於證照核發管理之正
確性，並以被告所犯侵占遺失物罪及變造上開特種文書罪，有方法結果之牽連關係，
因而從一重論處被告變造國民身分證及汽車駕駛執照，足以生損害於公眾及他人罪刑
。然查被告前於七十八年間，因犯殺人等罪，經台灣高等法院台南分院判處有期徒刑
十三年確定，嗣經同法院依減刑條例裁定減為有期徒刑九年一月確定，並移送執行，
於八十三年二月六日假釋，於八十七年十二月二十五日假釋期滿未經撤銷假釋，其未
執行之刑以已執行論。此有台灣高等法院被告全國前案紀錄表附於原審卷（第十三頁
至第十九頁）可稽。則被告所犯本件變造特種文書罪，既係於前受有期徒刑執行完畢
後五年以內再犯，自應依刑法第四十七條規定論為累犯，並依法加重其刑至二分之一
。詎原判決疏未注意詳查及此，致漏未適用刑法第四十七條規定，論處其累犯罪刑，
其判決顯有適用法則不當之違背法令。案經確定，非常上訴意旨執以指摘，為有理由
，惟原判決尚非不利於被告，應由本院將原判決關於未宣告累犯罪刑違背法令部分撤
銷，以資糾正。
據上論結，應依刑事訴訟法第四百四十七條第一項第一款前段，判決如主文。
中      華      民      國    九十一    年     十一     月    二十一    日
                              最高法院刑事第十一庭
                                  審判長法官  呂  潮  澤
                                        法官  白  文  漳
                                        法官  陳  世  雄
                                        法官  孫  增  同
                                        法官  林  開  任
      右正本證明與原本無異
                                              書  記  官
中      華      民      國    九十一    年     十一     月    二十五    日
